最高法院刑事判決　　　　　　　　　　　　　　　　八十七年度台上字第五二五號
　　上　訴　人　甲○○
右上訴人因違反麻醉藥品管理條例等罪案件，不服台灣高等法院花蓮分院中華民國八
十六年一月十五日第二審判決（八十五年度上訴字第三六○號，起訴案號：台灣花蓮
地方法院檢察署八十五年度偵字第一四五號），提起上訴，本院判決如左：
    主  文
原判決關於連續非法販賣化學合成麻醉藥品部分撤銷，發回台灣高等法院花蓮分院。
其他上訴駁回。
    理  由
一發回（即連續非法販賣化學合成麻醉藥品）部分：
原判決認定上訴人甲○○基於概括之犯意，自民國八十四年六月間起至同年十一月間
止，基於幫助非法販賣安非他命之意思，連續多次，以電話或000000000號
呼叫器為連絡工具，由鄭建發先以電話或呼叫器連絡上訴人，上訴人再連絡綽號「空
豹」之何萬章，何萬章即至花蓮縣新城鄉○○村○○路一六九號鄭建發住處，以安非
他命交換石頭。復基於營利之概括犯意，於八十四年九、十月間，先後約十次，以新
台幣（下同）五千元至二萬元之總價，在其花蓮縣吉安鄉○○村○○路二四二巷二五
弄六號自宅，非法販賣安非他命予偶涵暉；又於八十五年七月十七日上午九時三十分
許，在上開住處，以一包五千元之價格，非法販賣安非他命予陳承宗一次等情，因而
維持第一審論處上訴人連續非法販賣化學合成麻醉藥品部分罪刑之判決，駁回上訴人
在第二審關於此部分之上訴，固非無見。惟查：(一)刑法上之幫助犯，係指以幫助之意
思，對於正犯資以助力，而未參與實施犯罪之行為者而言。原判決事實欄二認定：上
訴人基於幫助非法販賣安非他命之意思，連續多次，以電話或呼叫器為連絡工具，由
鄭建發先以電話或呼叫器連絡上訴人，上訴人再連絡何萬章，何某即至鄭建發住處，
以安非他命交換石頭等情，似係鄭建發需要安非他命，要求上訴人聯絡何萬章與之交
易，並非何萬章欲出售安非他命，要求上訴人聯絡買主與之交易。則本件上訴人究係
基於幫助何萬章非法販賣安非他命之意思，抑基於幫助鄭建發非法吸用安非他命之意
思，而聯絡何、鄭二人買賣安非他命，攸關其應成立之罪名，原判決就此部分事實之
認定殊欠明確，本院無從為法律上之判斷。又何萬章以安非他命與鄭建發交換石頭，
其數量、價額若干，原判決未明白認定，詳載於事實欄自不足為論罪之基礎。(二)刑法
上所謂連續犯，係指一次即可成罪之行為，而以概括之犯意，數次反覆為之者而言，
故每次行為應屬可分，須分別予以認定。原判決事實欄二僅泛為認定上訴人自八十四
年六月間起至同年十一月間止，連續多次幫助何萬章販賣安非他命；復於八十四年九
、十月間，先後非法販賣安非他命予偶涵暉約十次，惟上訴人幫助何萬章及自行非法
販賣安非他命之行為究各為幾次？原判決亦未明白具體認定，詳細記載，難謂無調查
未盡及理由不備之違法。(三)犯罪事實應依證據認定之，所謂證據，須適於為被告犯罪
事實之證明者，始得採為斷罪資料。上訴人對被訴幫助何萬章及自行非法販賣安非他
命之事實，始終否認，而證人鄭建發於警訊及在第一審法院均僅供證其係透過上訴人
向何萬章買受安非他命（見警二○六三號卷第一至七頁，一審卷第四一頁正面），證
人何萬章、顏金海於第一審復未供證上訴人有幫助何萬章或自行非法販賣安非他命之
具體事證（見一審卷第七一頁正面，第九四至九五頁），至證人偶涵暉、陳承宗雖均
供證確向上訴人買受安非他命（見警四一三八號卷第四至五頁，一審卷第九八至一百
頁），但乏補強證據以實其說，原判決未調查其他證據，遽行判決，尚嫌率斷。(四)非
法販賣化學合成麻醉藥品安非他命罪，以行為人有營利之目的意思，而販入或賣出安
非他命或二者兼而有之，為其構成要件，故行為人有無營利意思之目的條件，自應於
事實欄內為詳實之記載，然後於理由內說明其憑以認定之證據，始稱適法。原判決事
實欄二雖載明上訴人「基於圖利之犯意」，而非法販賣安非他命，然於理由內卻未說
明其憑以認定上訴人有營利之目的之證據及其認定之理由，自屬理由不備。以上或為
上訴意旨所指摘，或為本院得依職權調查之事項，應認關於此部分有撤銷發回更審之
原因。
二駁回（即連續非法吸用化學合成麻醉藥品）部分：
按刑事訴訟法第三百七十六條所列各罪之案件，經第二審判決者，不得上訴於第三審
法院，此觀該法條之規定甚明。上訴人甲○○被訴連續非法吸用化學合成麻醉藥品安
非他命部分，原判決係維持第一審依麻醉藥品管理條例第十三條之一第二項第四款論
處罪刑之判決。查該罪名係屬刑事訴訟法第三百七十六條第一款之案件，既經第二審
判決，自不得上訴於第三審法院，上訴人竟就此部分復提起上訴，顯為法所不許，應
予駁回。
據上論結，應依刑事訴訟法第三百九十七條、第四百零一條、第三百九十五條前段，
判決如主文。
中      華      民      國    八十七    年      二      月     十三     日
                              最高法院刑事第二庭
                                  審判長法官  施  文  仁
                                        法官  陳  炳  煌
                                        法官  張  淳  淙
                                        法官  洪  文  章
                                        法官  林  錦  芳
      右正本證明與原本無異
                                              書  記  官
中      華      民      國    八十七    年      二      月     十八     日
